【裁判字號】    98,易,1066
【裁判日期】    980508
【裁判案由】    毒品危害防制條例
【裁判全文】
臺灣臺中地方法院刑事判決              98年度易字第1066號
公  訴  人  臺灣臺中地方法院檢察署檢察官
被      告  丙○○
上列被告因違反毒品危害防制條例案件，經檢察官提起公訴（98
年度毒偵字第735號），本院判決如下：
    主    文
丙○○施用第二級毒品，累犯，處有期徒刑捌月。
    犯罪事實
一、丙○○前於92年間因施用毒品案件，經送觀察、勒戒，因認
    無繼續施用毒品之傾向，於民國92年8月9日執行完畢，並由
    臺灣臺中地方法院檢察署檢察官以92年度毒偵字第2163號為
    不起訴處分確定；其後又於前揭觀察、勒戒執行完畢後5年
    內之93年間，因施用第二級毒品甲基安非他命，經本院以93
    年度易字第2504號判決，判處有期徒刑5月確定，甫於94年8
    月15日執行完畢。復因施用及販賣毒品案件，經法院先後判
    處有期徒刑7月、4年確定，並與上開5 月有期徒刑合併定應
    執行刑為有期徒刑4年8月確定；嗣經減刑合併定應執行刑為
    有期徒刑4年5月確定，甫於97年6 月20日假釋出獄，現尚在
    假釋期間中。詎其猶不知悔改，再基於施用第二級毒品甲基
    安非他命之犯意，於97年12月9 日18時42分許，為警採尿回
    溯96小時內之某時，在不詳地點，施用第二級毒品甲基安非
    他命1次。嗣於97年12月9日17時，為警在臺中市○區○○路
    15之9 號前對其實施臨檢盤查，並經其同意採集其尿液送驗
    ，經呈甲基安非他命陽性反應，始悉上情。
二、台中市警察局第六分局報請臺灣臺中地方法院檢察署檢察官
    偵查起訴。
    理    由
一、訊據被告丙○○固坦承於上開時、地，採尿送驗呈甲基安非
    他命陽性反應，惟矢口否認有何施用甲基安非他命之犯行，
    辯稱：當初係警察栽贓而在伊房間找到2 包毒品，伊才會去
    驗尿；因伊認識藥頭，故伊幫伊男友乙○○買過1 次毒品，
    伊並未施用毒品；伊跟乙○○一起住在5 樓的小套房中，乙
    ○○幾乎每天都會到伊那住，乙○○中午起床時就會用玻璃
    球燒烤安非他命吸食，1 次大概吸10幾分鐘，吸完會出門，
    但回來後還會再吸。伊房間的面積約法庭的四分之一（後改
    稱約法庭的六分之一），房間約4個雙人床的面積，雖然房
    間內有冷氣，但不能使用，僅浴室有小窗戶可以打開與外面
    空氣對流，伊的房間是密閉式空間，故伊是因為吸入二手煙
    ，驗尿才會呈現甲基安非他命陽性反應；此外，伊從97年 6
    月20日出獄到現在，每2個星期要到觀護人那報到1次，每次
    都會採尿檢驗，故伊不可能再施用毒品云云。惟查：
（一）被告丙○○雖辯稱：其係遭警察栽贓才會去驗尿云云。惟
      證人即本案承辦員警丁○○於本院審理時結證稱：伊乃臺
      中市警察局第六分局永福派出所之員警，伊等當時會至臺
      中市○○路15之9 號執行勤務，主要係因為監聽到被告有
      跟藥頭聯繫，認為她可能有在施用毒品，故於97年12月 9
      日前往上址欲詢問被告是否願意配合採尿，然於伊等表明
      身份後，被告拒不開門也不回應，甚而於房東撥內線電話
      給她時，亦不接聽。拖了2 、30分鐘後，被告始開門。而
      於被告開門後，伊等發現被告與乙○○均在房間內，且房
      間內有一股藥物的味道，後來伊去將窗戶開大一點時，發
      現被告窗戶陽台上有3 小包的夾鏈袋，裡面並裝有藥物。
      經詢問後，被告與乙○○均否認該藥物乃其等所有，伊等
      曾試圖用竹竿及衣物拿取該3 包夾鏈袋，但沒辦法拿到，
      且被告所居住之處所乃一出租樓層，一共有8、9層樓，且
      1 個樓層有7、8間套房，既然被告與乙○○均否認，且無
      法確認是他們所有，故就未再試圖拿取。此外，係被告與
      乙○○自願隨同回警局採尿送驗，伊等並未以強暴、脅迫
      之方式脅迫他們回警局採尿送驗等語（見本院98年4 月24
      日審判筆錄第7、8頁）；又窗戶外陽台之3小包夾鏈袋如
      係員警攜帶前往裕作栽贓之用，衡情員警只要順手將之丟
      置於被告住處即屋內即可，焉有開窗扔至不易取得之窗戶
      陽台，徒讓被告辯解係其他樓層之人丟棄而得以輕易脫罪
      之理？堪認被告所辯係員警栽贓之情，與事實不符，難以
      採信。
（二）被告於97年12月9 日17時許，在臺中市○○路15之9 號前
      ，因形跡可疑為警盤查。嗣於同日18時42分許，經徵得被
      告同意後，在臺中市警察局第六分局永福派出所採集尿液
      ，經送中山醫學大學附設醫院檢驗科藥物檢測中心（下稱
      中山醫學大學附設醫院）以免疫酵素分析法（EMIT）初步
      檢驗，再以氣相層析質譜儀分析法（GC/MS ）確認檢驗，
      檢驗結果均呈甲基安非他命陽性反應，有臺中市警察局第
      六分局採集尿液鑑定同意書、臺中市警察局第六分局永福
      派出所委託檢驗尿液代號與真實姓名對照表、濫用藥物尿
      液檢驗檢體監管紀錄表及中山醫學大學附設醫院檢驗科藥
      物檢測中心尿液檢驗報告各1 份在卷可稽。
（三）而氣相層析質譜儀係目前最常採用以測試嫌疑人有無施用
      毒品之確認方法，蓋在良好的操作條件下，以氣相層析質
      譜儀作藥物及其代謝產物之定性及定量分析，將可排除偽
      陽性之可能，且幾乎不會有偽陽性反應產生，有行政院國
      軍退除役官兵輔導委員會臺北榮民總醫院83年4 月7 日（
      83）北總內字第03059 號函可資參照。又按常人如未施用
      毒品，其尿水中當無呈毒品藥物陽性反應，倘有施用者，
      約百分之七十於24小時內自尿中排出，約百分之九十於96
      小時自尿中排出，故推算施用時間距採尿時間最長可能不
      會超過4 日，此經行政院衛生署藥物食品檢驗局81年2 月
      8 日（81）藥檢壹字第001156號函釋甚明。
（四）依常理判斷，若與吸食第二級毒品安非他命、甲基安非他
      命者同處一室，其吸入「二手煙」或蒸氣之影響程度，與
      空間大小、密閉性、吸入之濃度多寡及吸入時間長短等因
      素有關，且因個案而異，縱然吸入二手煙或蒸氣者之尿液
      可檢出毒品反應，其濃度亦應遠低於施用者。若非長時間
      與吸毒者直接相向，且存心大量吸入吸毒者所呼出之煙氣
      ，以「二手煙」中可能存在之低劑量安非他命或甲基安非
      他，應不致在尿液中檢驗出安非他命或甲基安非他命反應
      ，有法務部調查局（82）技發1 字第4153號函可資參照。
      而被告於97年12月9日18時42分許所採集之尿液，經中山
      醫學大學附設醫院以氣相層析質譜儀（GC/ MS）檢驗結果
      ，檢驗出安非他命、甲基安非他命之檢出濃度各為
      312ng/ml 、1662ng/ml，有上開尿液檢驗報告在卷可佐，
      是其尿液中所檢驗出之甲基安非他命濃度，顯較行政院衛
      生署公告值500 ng/ml為高。
（五）被告另辯其所居住之套房的面積約法庭的四分之一（後改
      稱約法庭的六分之一），房間約4 個雙人床的面積，雖然
      房間內有冷氣，但不能使用，僅浴室有小窗戶可打開與外
      面空氣對流，乃一密閉式空間，故係因其男友乙○○在上
      開密閉空間施用毒品，致其不慎吸到煙氣，造成其驗尿結
      果呈現甲基安非他命陽性反應云云，並繪製套房之現場圖
      1 紙在卷可參（見本院98年4 月10日準備程序筆錄）。惟
      就套房之房內擺設及格局，被告所陳述之情況與證人即被
      告之男友乙○○所述不盡相同，且證人乙○○所繪製之套
      房現場圖，亦與被告所繪製之套房現場圖有所出入，此有
      證人乙○○所繪製之套房現場圖1 紙附卷可稽（見本院98
      年4 月24日審判筆錄）。而依證人丁○○於本院審理時結
      證稱：一踏入該套房即可看見窗戶，且係證人乙○○所繪
      製之現場圖較為正確，其準確度達到百分之九十等語（見
      本院98年4 月24日審判筆錄第9 頁）可知，套房內之擺設
      及格局，應以證人乙○○所繪製之套房現場圖為斷。觀之
      證人乙○○所繪製之套房現場圖，被告所承租之套房除浴
      室內之小窗戶外，尚有一扇窗戶位在牆角，並非全然密閉
      空間，且屋內之床鋪與化妝台間隔有衣櫥，是證人乙○○
      於該化妝台施用毒品時，所產生之煙霧自非直接相向於床
      鋪。參以證人乙○○與本院審理中亦結證稱：「（都在何
      處施用安非他命？）房間客廳的化妝台。我們那個是套房
      。只有我跟丙○○住而已。」、「（該房間有無窗戶或空
      調？）沒有空調，窗戶有，但是當時是冬天，所以關起來
      只剩下一縫通風，但是離化妝台有一小段距離。」、「（
      你住的套房除了化妝台外，有無書桌？）沒有，化妝台也
      當書桌使用。」「（你當天有無對著丙○○的臉上吐安非
      他命煙霧？）不記得了。我不會，但我會向後面吐。我沒
      有印象我有沒有跑到丙○○睡的床上對她吐煙霧。」、「
      （當天你有採尿？）有。」、「（驗尿結果？）甲基安非
      他命及海洛因2 種反應都有。」、「（當天早上、下午你
      是施用安非他命或海洛因？）早上、下午2 種都有。」等
      語（見本院98年4 月24日審判筆錄第3 頁至第5 頁），足
      徵證人乙○○於施用毒品時並無對被告「直接相向」而使
      被告「大量吸入」煙氣之行為，且依上述法務部調查局函
      ，若非長時間與吸毒者直接相向並大量存心吸入吸毒者所
      呼出之煙氣，以二手煙中可能存在之低劑量煙毒或安非他
      命，應不致在尿液中檢驗出煙毒或安非他命反應，已如前
      述。且依證人乙○○所述，乙○○於97年12月9 日之上午
      及下午均有施用安非他命及海洛因之行為，若被告確實係
      因直接相向且大量吸入二手煙，則其尿液檢驗結果理應呈
      現甲基安非他命及嗎啡陽性反應，始與常理相符，然被告
      尿液檢驗僅呈現甲基安非他命陽性反應，並無嗎啡陽性反
      應，此檢驗結果即與常情未合，益徵被告上開辯解，顯係
      為脫免刑責而臨訟杜撰之詞，委不足採。
（六）又被告雖辯稱伊從97年6 月20日出獄到現在，每2 個星期
      要到觀護人那報到1 次，且每次都會採尿檢驗，故伊不可
      能再施用毒品云云。惟因甲基安非他命，約百分之七十於
      24 小時內會自尿中排出，約百分之九十會於96小時內自
      尿中排出，已如前述。由上可知甲基安非他命於人體中最
      長不會停留超過96小時，是以被告只要於向觀護人報到前
      96 小時內，無施用甲基安非他命之行為，其尿液檢驗自
      不會呈現甲基安非他命陽性反應，故縱被告需定期向觀護
      人報到並採尿檢驗，亦無法據為有利於被告之認定。
（七）綜上所述，被告所為上開辯解，均係事後圖卸之詞，不足
      採信。被告於97年12月9 日18時42分許，為警採尿時往前
      回溯96小時內某時，施用甲基安非他命1 次之犯行，堪以
      認定。
二、核被告所為，係犯毒品危害防制條例第10條第2 項施用第二
    級毒品罪，其持有甲基安非他命之低度行為，應為施用之高
    度行為所吸收，均不另論罪。又被告前因施用第二級毒品甲
    基安非他命，經本院以93年度易字第2504號判決，判處有期
    徒刑5月確定，甫於94年8月15日執行完畢，有臺灣高等法院
    被告前案紀錄表1份附卷可稽，其受有期徒刑執行完畢後，5
    年以內故意再犯本案有期徒刑以上之罪，為累犯，應依刑法
    第47條第1項規定，加重其刑。爰審酌被告素行不佳，有前
    揭前案紀錄表1份在卷可稽，且前已因施用毒品接受觀察、
    勒戒，竟仍無視於毒品對於自身健康之戕害及國家對於杜絕
    毒品犯罪之禁令，猶施用毒品不輟，再為本案犯行，足見被
    告自制能力尚有未足，顯乏禁絕毒害之決心，仍有令其接受
    相當期間監禁教化之必要，又考量被告事後不知反省，猶仍
    飾詞狡辯，並考量被告之智識程度、年齡等情，量處如主文
    所示之刑，以示懲儆。
據上論斷，應依刑事訴訟法第299條第1項前段，毒品危害防制條
例第10條第2 項，刑法第11條前段、第47條第1 項，判決如主文
。
本案經檢察官甲○○到庭執行職務。
中    華    民    國    98    年    5     月    8     日
                  刑事第五庭  法  官  唐光義
以上正本證明與原本無異。
如不服本判決應於收受判決後10日內向本院提出上訴書狀，並應
敘述具體理由；其未敘述上訴理由者，應於上訴期間屆滿後20日
內向本院補提理由書（均須按他造當事人之人數附繕本）「切勿
逕送上級法院」。
                              書記官  黃聖心
中    華    民    國    98    年    5     月    8     日
附錄論罪科刑法條
毒品危害防制條例第10條
施用第一級毒品者，處6 月以上5 年以下有期徒刑。
施用第二級毒品者，處3年以下有期徒刑。


司法院資訊處製作；財團法人民間司法改革基金會備份。
